臺灣高等法院民事裁定
111年度抗字第524號
抗  告  人  林宜萱  

上列抗告人與相對人吳瑜間聲請定暫時狀態之處分事件，對於中
華民國111年3月22日臺灣臺北地方法院111年度全字第73號裁定
提起抗告並追加聲請，本院裁定如下：
    主  文
抗告及追加之聲請均駁回。
抗告（含追加部分）訴訟費用由抗告人負擔。
    理  由
一、抗告人於原法院依民事訴訟法第538條第1項規定聲請定暫時
    狀態處分，求為命相對人於原法院110年度訴字第7329號確
    認區分所有權人會議決議無效等事件（下稱本案訴訟）判決
    確定或終結前，不得行使新北市新店區香格里拉公寓大廈（
    下稱系爭大廈）管理委員會（下稱管委會）之主任委員職權
    （見原法院卷第9頁）。原法院裁定駁回抗告人之聲請，抗
    告人不服，提起抗告，並追加備位請求於本案訴訟判決確定
    或終結前，管委會名下中華郵政股份有限公司新店龜山郵局
    存簿帳號000-0000000-0000000號帳戶（下稱系爭帳戶）內
    之存款，禁止提領、匯出或其他處分行為（見本院卷第11-1
    2頁），核備位請求與原聲請均係基於區分所有權人會議決
    議無效事實，依同法第495條之1第1項、第446條第1項但書
    、第255條第1項第2款規定，應予准許。
二、按當事人於爭執之法律關係聲請為定暫時狀態之處分，依民
    事訴訟法第538條第1項之規定，須為防止發生重大之損害或
    避免急迫之危險或有其他相類之情形而有必要時，始得為之
    。該必要之情事，乃定暫時狀態處分之原因。所謂定暫時狀
    態之必要，即保全必要性，係指為防止發生重大損害，或為
    避免急迫之危險，或有其他相類似之情形發生必須加以制止
    而言。聲請人就此必要性情事應釋明至何種程度，始得以擔
    保金補足其釋明，應就具體個案，透過權衡理論及比例原則
    確認之，亦即法院須就聲請人因許可定暫時狀態之處分所能
    獲得之利益與因不許可定暫時狀態之處分所可能發生之損害
    、相對人因定暫時狀態之處分之許可所可能蒙受之不利益，
    及是否影響公共利益為比較衡量。倘聲請人不能釋明必要性
    情事存在，即無就爭執之法律關係定暫時狀態之必要。
三、抗告人主張其為系爭大廈之住戶，相對人及親屬自民國98年
    起輪流擔任管委會主任委員時間長達10年，相對人於110年1
    0月18日召開區分所有權人會議（下稱系爭會議）聲稱當選
    主任委員，惟系爭會議召集及決議違背法令，其已提起本案
    訴訟請求確認系爭會議決議無效等。又系爭大廈每月扣除必
    要費用後，管理費結餘約有新臺幣（下同）11萬元，相對人
    竟稱系爭大廈無結餘，相對人曾有不正常提領系爭帳戶內存
    款之情形，且系爭大廈於近10年間積欠新北市政府消防局（
    下稱消防局）罰鍰共計453萬4,640元，可徵相對人擔任主任
    委員期間有不當運用財務。其已於110年12月26日召開之區
    分所有權人會議（下稱甲會議）當選為主任委員，並代表系
    爭大廈於111年2月8日與法務部行政執行署臺北分署（下稱
    臺北分署）達成分期還款之協議，臺北分署即撤銷前所為禁
    止系爭大廈在157萬5,480元之範圍內對住戶收取管理費債權
    ，並命系爭大廈住戶將管理費交付消防局之執行命令（下稱
    系爭執行命令），使管委會得以正常運作，詎相對人於系爭
    大廈四處張貼公告真正主任委員為相對人之文宣，令系爭大
    廈住戶不知應向何人繳納管理費，且相對人於111年2月11日
    至郵局將系爭帳戶之戶名「香格里拉公寓大廈管理委員會林
    宜萱」變更為「香格里拉公寓大廈管理委員會吳瑜」，致其
    無法提領款項繳納分期之罰鍰、應付社區日常開銷，僅能代
    墊相關款項，系爭大廈消防設備亦極待改善，其已尋找廠商
    進行估價，又相對人以主任委員身分向系爭大廈住戶要求繳
    納管理費及裝潢保證金，衍生財務糾葛，足見於本案訴訟判
    決確定前，損害賠償關係將流於複雜化不易釐清，相對人更
    已將其名下不動產信託他人，致債權人強制執行無效果，追
    索無門。為免相對人繼續以主任委員地位自居，致法律關係
    複雜，自有於本案訴訟判決確定前定暫時狀態處分之必要，
    爰求為裁定於本案訴訟確定或終結前，禁止相對人行使管委
    會主任委員職權，並願供擔保以補釋明之不足等語。原法院
    裁定駁回抗告人之聲請，抗告人不服，提起抗告。
四、相對人則以：系爭會議之召集及決議並未違背法令，且其於
    110年12月21日會同廠商至消防局召開會議，與消防局達成
    暫緩罰鍰執行，以改善系爭大廈消防設備為優先任務，並已
    代墊款項更新系爭大廈消防設備，未有抗告人所指系爭大廈
    無法運作、有急迫重大之危險等語為辯。
五、經查：
　㈠抗告人主張系爭會議之召集及決議違背法令，相對人不得行
    使管委會之主任委員職權，禁止相對人提領、匯出或對系爭
    帳戶內之存款為其他處分，兩造就系爭會議是否有瑕疵存有
    爭執，其已提起本案訴訟，請求確認系爭會議決議無效等乙
    節，有本案訴訟之補費裁定可參（見本院卷第375-376頁）
    ，堪認抗告人就其與相對人間所存系爭會議效力之私法上爭
    執，已有相當之釋明。
　㈡抗告人主張相對人不當運用財務，若任由相對人持續以管委
    會主任委員自居，系爭大廈資產恐被掏空，將有重大危害、
    急迫危險云云，並提出管委會住戶管理費清單及繳費收據、
    抗告人與租客間對話紀錄及匯款單據、臺灣臺北地方檢察署
    110年度偵字第525號、526號起訴書、系爭帳戶歷史交易明
    細、台灣電力公司提醒電費未繳通知、中華電信股份有限公
    司111年3月繳費通知、原法院110年度訴字第681號刑事判決
    等件為證（見原法院卷第23-59頁、109-201頁，本院卷第47
    、97頁）。惟查，管委會住戶管理費清單及繳費收據、抗告
    人與租客間對話紀錄及匯款單據等文件，僅能證明系爭大廈
    之收入狀況，無法證明系爭大廈之支出狀況，抗告人亦未提
    出系爭大廈固定支出之證據，僅憑臆測即推論系爭大廈每月
    管理費結餘約11萬元，不該積欠消防局罰鍰等節，難認有據
    。又系爭帳戶歷史交易明細，僅能證明系爭大廈管理費存入
    及提領之情形，但無法證明相對人擔任主任委員期間確實有
    不當提領、花用系爭大廈之管理費。而台灣電力公司提醒電
    費未繳通知、中華電信股份有限公司111年3月繳費通知，雖
    可證明系爭大廈遭催繳電費，及需於111年4月25日前繳納電
    信費用，然相對人已於111年3月9日繳納電費（見本院卷第3
    73頁之台灣電力公司繳費憑證），且抗告人未證明系爭大廈
    未繳納電信費，即無法證明抗告人主張相對人拒絕繳納電費
    及電信費用一事為真。又前揭起訴書及判決書係相對人為因
    應臺北分署要求管委會報告財務產狀況，未經授權即偽造監
    察委員、財務委員欄位之署押，認相對人犯刑法第216條、
    第210條行使偽造私文書罪，然無法證明相對人不當運用財
    務。是前揭證據尚不足以證明相對人有不當運用財務之行為
    。
　㈢抗告人又主張其已召開甲會議當選為主任委員，並代表系爭
    大廈與臺北分署達成分期還款之協議，詎相對人於系爭大廈
    四處張貼公告真正主任委員為相對人之文宣，令系爭大廈住
    戶不知應向何人繳納管理費，且相對人於111年2月11日至郵
    局變更系爭帳戶名稱，致其無法提領款項繳納分期之罰鍰、
    應付社區日常開銷，僅能代墊相關款項，系爭大廈消防設備
    亦極待改善，又相對人以主任委員身分向系爭大廈住戶要求
    繳納管理費及裝潢保證金，衍生財務糾葛云云，並提出新北
    市新店區公所報備函、公寓大廈管理組織報備證明、扣繳單
    位變更登記申請書、相對人張貼公告、光碟5片、臺北分署
    分期還款筆錄、系爭帳戶存摺封面及匯款單據、存證信函、
    新北市政府工務局函文、相對人發送之管理費催繳通知單、
    臺北分署函文、社區現況照片、新聞2則、分期繳納罰鍰收
    據、更新消防設備估價單、相對人所有不動產建物登記謄本
    、原法院109年度司執字第52127號裁定、原法院債權憑證、
    系爭大廈消防安全設備研商會議、系爭大廈LINE群組對話紀
    錄、存證信函、消防局函文等件為證（見原法院卷第61-91
    、105-107、249-277、281-296、301-346、353-365頁，本
    院卷第49-59、61、95、99-109、203-341頁）。上開證據固
    可認定抗告人召集甲會議並當選為主任委員、代管委會向臺
    北分署達成分期還款協議，繳納部分社區費用，並著手進行
    系爭大廈消防設備改善，及相對人之財產不足清償其債務之
    事實。然僅可釋明抗告人另外成立系爭大廈之管委會、運作
    社區之相關事務，惟系爭會議之決議是否確實違反法令而有
    不成立、無效或得撤銷之情形，致相對人無法擔任主任委員
    ，仍待本案訴訟認定，相對人張貼其自己係主任委員之文宣
    ，並以主任委員身分催繳管理費，並無違法之處，又相對人
    於110年12月21日會同廠商至消防局召開會議，已與消防局
    達成暫緩罰鍰執行，以改善系爭大廈消防設備為優先任務，
    嗣後已進行改善工程，消防局並為行政指導（見本院卷第61
    、129頁之系爭大廈消防安全設備研商會議、消防局行政指
    導單），則抗告人實無需於111年2月8日以主任委員身分與
    臺北分署達成分期還款之協議，並先行墊付罰鍰，此外，相
    對人個人之財產不足清償其債務，對相對人繼續擔任主任委
    員究如何發生重大之損害或急迫之危險，亦未見抗告人釋明
    。是抗告人仍不能釋明相對人繼續擔任管委會主任委員，有
    何發生重大之損害或急迫之危險之虞。
　㈣至抗告人於本院追加聲請裁定禁止相對人提領、匯出或對系
    爭帳戶內之存款為其他處分。然相對人提領、匯出或對系爭
    帳戶內之存款為其他處分，均係本於管委會主任委員之職權
    ，抗告人並不能釋明相對人繼續擔任管委會主任委員，有何
    發生重大之損害或急迫之危險之虞，則抗告人追加請求此部
    分定暫時狀態處分，亦難准許。
六、抗告人既不能釋明有定暫時狀態處分之必要性，原裁定駁回
    抗告人之聲請，尚無不合，抗告意旨指摘原裁定不當，聲明
    廢棄，為無理由，應予駁回。又抗告人追加聲請部分，亦無
    理由，應併予駁回。
七、據上論結，本件抗告及追加聲請均無理由，爰裁定如主文。
中　　華　　民　　國　　111 　年　　8 　　月　　9 　　日
                  民事第二十五庭
                      審判長法  官  謝碧莉
                            法  官  林俊廷
                            法  官  楊惠如
正本係照原本作成。
本裁定除以適用法規顯有錯誤為理由外，不得再抗告。如提起再
抗告，應於收受送達後10日內委任律師為代理人向本院提出再抗
告狀。並繳納再抗告費新臺幣１千元。
中　　華　　民　　國　　111 　年　　8 　　月　　9 　　日

  　　　　　　　　　　　　　書記官  張永中